臺灣高等法院刑事判決　　　　　　　 100年度上訴字第1268號
上　訴　人　臺灣桃園地方法院檢察署檢察官
上　訴　人
即　被　告　黃韻哲
選任辯護人　金鑫律師
上列上訴人因被告毒品危害防制條例案件，不服臺灣桃園地方法
院99年度訴字第1076號，中華民國100年2月24日第一審判決（起
訴案號：臺灣桃園地方法院檢察署99年度偵字第25271號），提
起上訴，本院判決如下：
    主  文
上訴駁回。
    事  實
一、黃韻哲於民國99年9月14日前往中國大陸地區後，因賭博而
    積欠真實姓名、年籍不詳綽號「阿南」之大陸地區成年男子
    （以下稱「阿南」）新臺幣（下同）40萬元賭債，黃韻哲為
    償還上開賭債，明知愷他命（Ketamine，俗稱K他命）係毒
    品危害防制條例第2條第2項第3款所定之第三級毒品，且係
    行政院依懲治走私條例第2條第3項授權公告之「管制物品項
    目及其數額」所列甲項第4款之管制進出口物，非經許可不
    得非法運輸進入我國境內，竟與真實姓名、年籍不詳綽號「
    小鍾」之大陸地區成年男子（以下稱「小鍾」）及另2名真
    實姓名、年籍不詳之成年男子基於運輸第三級毒品愷他命及
    私運管制進口物品之犯意聯絡，經「小鍾」向黃韻哲表示藉
    其搭機返回臺灣之機會，運輸愷他命入境臺灣，可免除黃韻
    哲積欠「阿南」之前開賭債40萬元，且另可獲得35,000元報
    酬，黃韻哲雖先表示拒絕，惟礙於上開債務之壓力，最終仍
    表示同意，隨即由「小鍾」及該2名成年男子於99年9月30日
    ，在中國廣東省珠海市鴻都酒店803號房內，將第三級毒品
    愷他命先以塑膠袋分裝為3包，再以保鮮膜及白色膠帶將3包
    毒品分別綑綁在黃韻哲下腹部及左、右小腿處（毛重1,536.
    36公克、淨重1,487.37公克、驗餘淨重1,479.75公克，純度
    64.5%，純質淨重959.3537公克），復以黑色鬆緊帶2條分別
    包覆左、右小腿之毒品，「小鍾」同時交予黃韻哲Nokia廠
    牌、大陸門號00000000000號之行動電話1支（含SIM卡1張）
    ，告以黃韻哲將上開愷他命運輸入境臺灣後，自會有人與其
    聯絡拿取毒品，黃韻哲旋於同日下午1時30分許，隨身夾藏
    上開愷他命，先由珠海前往澳門，並自澳門地區搭乘長榮航
    空公司BR808號班機返回臺灣，而於同日下午3時50分運輸、
    私運管制物品愷他命入境臺灣桃園國際機場得逞，嗣即在桃
    園國際機場第二航廈入境檢查室為海關檢查人員當場查獲，
    並起出第三級毒品愷他命3包（合計毛重1,536.36公克、淨
    重1,487.37公克、驗餘淨重1,479.75公克，純度64.5%，純
    質淨重959.3537公克）、黑色鬆緊帶2條、保鮮膜及白色膠
    帶1批，並從黃韻哲身上起出「小鍾」交付用以與在臺灣接
    應之人聯繫所用之上開Nokia廠牌、大陸門號00000000000號
    之行動電話1支（含SIM卡1張）及與本案無關之AnyCall廠牌
    、門號0000000XXX號之行動電話1支（含SIM卡1張），始查
    知上情。
二、案經內政部警政署航空警察局報請臺灣桃園地方法院檢察署
    檢察官偵查起訴。
    理  由
一、本件認定事實所引用之文書證據與物證，並無證據證明係公
    務員違背法定程序所取得，檢察官、被告及其辯護人迄至本
    院言詞辯論終結時止，亦均未提出異議，故均得引為本案證
    據。
二、上揭犯罪事實迭據上訴人即被告黃韻哲於警詢、偵訊、原審
    及本院均坦承不諱（見偵卷第5-10背面、25-27、34、35、4
    5、46、89-91頁，原審訴字卷第41頁背面、本院卷第23頁反
    面、第37頁反面），此外，復有現場查獲照片、旅客入出境
    紀錄查詢表、被告之護照影本、財政部臺北關稅局99年9 月
    30日北稽檢移字第0990100506號函、臺北關稅局扣押貨物運
    輸工具收據及搜索筆錄、法務部入出境資訊連結作業查詢結
    果附卷可稽（見偵卷第17、18、21-24、28-30、59、60頁）
    。查獲之白色細晶體經內政部警政署航空警察局送請交通部
    民用航空局航空醫務中心鑑定，結果第三級毒品愷他命（毛
    重1,536.36公克，淨重1,487.37公克，取樣7.62公克，餘重
    1,479.75公克，純度為64.5 %，純質淨重959.3537公克），
    則有交通部民用航空局航空醫務中心毒品鑑定書在卷可憑（
    見偵卷第75頁），足認被告任意性之自白，與事實相符。本
    案事證明確，其犯行堪以認定，應予依法論科。
三、按愷他命係毒品危害防制條例第2條第2項第3 款規定之第三
    級毒品，不得持有、運輸，且屬於行政院依據我國懲治走私
    條例第2條第4項規定授權公告之「懲治走私條例管制物品及
    其數額」甲類第四項所列之管制進出口物品，不得私運進口
    。又按自大陸地區私運物品進入臺灣地區者，以私運物品進
    口論，懲治走私條例第12條定有明文，查扣案之第三級毒品
    愷他命雖係被告夾帶經由澳門搭機入臺，惟係由「小鍾」之
    人在大陸地區廣東省珠海市鴻都酒店將扣案之第三級毒品愷
    他命藏放於被告身上，由被告自大陸地區經澳門搭機入臺，
    是扣案之第三級毒品愷他命應係自大陸地區起運，而非自澳
    門起運之物品，而無香港澳門關係條例第35條第2 項之適用
    。再懲治走私條例第2條第1項所謂私運管制物品進口，係指
    由國外或自大陸地區私運管制物品，進入臺灣地區而言；輸
    入之既遂與未遂，又以是否已進入國界為標準；而運輸毒品
    罪祇以所運輸之毒品已實施運送為已足，並非以運抵目的地
    為犯罪完成之要件，區別該罪既遂或未遂，應以已否起運為
    準，既已起運，構成該罪之輸送行為即已完成，不以抵達目
    的地為既遂條件（最高法院95年度臺上字第298號判決意旨
    參照）。經查，本件被告自大陸地區私運、運輸第三級毒品
    愷他命經澳門搭機抵達我國桃園機場，經財政部臺北關稅局
    人員執行勤務時查獲，但該毒品既已運抵桃園機場，並進入
    我國領域內，其私運管制物品第三級毒品愷他命進口及運輸
    第三級毒品愷他命之行為自已完成。核被告所為，係犯毒品
    危害防制條例第4條第3項之運輸第三級毒品罪及懲治走私條
    例第12條、第2條第1項之準私運管制物品進口罪。被告與「
    小鍾」及另2名真實姓名、年籍均不詳之成年男子，就上開
    運輸第三級毒品及私運管制物品進口之犯行，有犯意聯絡及
    行為分擔，應論以共同正犯。被告係以一私運行為，觸犯上
    開二罪名，屬想像競合犯，應依刑法第55條前段之規定，從
    一重之運輸第三級毒品罪處斷。再被告於偵查及審判中均自
    白上揭運輸毒品犯行，應依毒品危害防制條例第17條第2 項
    規定減輕其刑；至被告於偵查中雖指稱其毒品來源為「小鍾
    」所提供，惟被告所指「小鍾」之人並無真實姓名及年籍資
    料而經檢察官查獲情事，此業經檢察官陳明在卷（見原審卷
    第45頁），核無同條第1 項供出毒品來源，因而查獲其他正
    犯或共犯者，減輕或免除其刑規定適用。原審以被告罪證明
    確，適用毒品危害防制條例第4條第3項及懲治走私條例第12
    條、第2條第1項、毒品危害防制條例第17條第2項、刑法第
    28條、第55條前段等規定，並審酌被告明知愷他命屬第三級
    毒品，對社會治安及國人健康所生危害至鉅，被告運輸之愷
    他命合計純質淨重高達959.3537公克，數量龐大，倘流入市
    面，對社會治安將造成重大危害，被告竟僅為免除自己所欠
    賭債及獲取不法報酬，無視於法令及對社會之危害，惡性難
    認輕微，惟念其犯後業坦承犯行、容有悔意，且前開愷他命
    甫運入境，旋為警查獲，對社會所造成之實際侵害尚非嚴重
    ，兼衡其犯罪之動機、目的、手段、生活狀況、品行及智識
    程度等一切情狀，以檢察官對被告具體求處有期徒刑7年，
    併科罰金43萬5,000元，求刑過重，而量處有期徒刑2年10月
    ，復參照最高法院96年度臺上字第6867號判決之見解，以毒
    品危害防制條例對於查獲之製造、運輸、販賣、意圖販賣而
    持有第三級毒品之沒收，並無特別規定，如其行為已構成犯
    罪，則該毒品即屬不受法律保護之違禁物，應回歸刑法之適
    用，依刑法第38條第1項第1款之規定沒收之，本件查獲之白
    色細晶體，經內政部警政署航空警察局送請交通部民用航空
    局航空醫務中心鑑定，結果為淨重1,487.37公克，經取樣7.
    62公克，餘重1,479.75公克，鑑驗出愷他命成分，純度為64
    .5%，純質淨重959.3537公克，有交通部民用航空局航空醫
    務中心毒品鑑定書1份在卷可憑（見偵卷第75頁），係被告
    犯運輸第三級毒品罪而查獲之第三級毒品，為違禁物，爰依
    刑法第38條第1項第1款規定予以沒收。另就扣案如附表編號
    (二)所示用以包覆本件毒品愷他命之黑色鬆緊帶2條、塑膠袋3
    個、保鮮膜及白色膠帶1批，認係供運輸毒品所用之物；又
    扣案如附表編號(三)所示行動電話1支，為共同正犯「小鍾」
    持用，交予被告供本件運輸毒品聯絡所用等情，經被告於原
    審供陳不諱（見原審卷第43頁），而均依毒品危害防制條例
    第19條第1項前段規定宣告沒收。至扣案如附表編號(四)所示
    之行動電話1支，雖亦係被告所持用，惟該門號之申請人為
    「姚家榆」，有該門號所有人資料1份附卷可佐（見偵卷第
    58頁），被告否認與犯本案有何關聯，並無其他證據足以證
    明此行動電話與本案有直接關聯，原審亦說明不予宣告沒收
    。經核原審之認事、用法，均無違誤，量刑亦屬妥適。
四、檢察官上訴略以：法官為量刑之裁量時，除不得逾越法定刑
    或法定要件外，尚應符合法規範之體系及目的，遵守一般有
    效之經驗及論理法則等法原則，法院行使此項裁量權，應受
    一般法律原理原則之拘束，同時須符合法律授權之目的，且
    考量法律秩序之理念、國民法律感情等，尤其應遵守比例原
    則及平等原則之意旨，否則即可能構成裁量濫用之違法，本
    案經原審量處被告有期徒刑2年10月，然原偵查檢察官依據
    卷證判斷，被告確實知悉「小鍾」的真實身分，卻堅不供出
    ，檢察官現在已自行鎖定特定對象偵辦中，足見被告犯後猶
    掩飾共犯，縱被告自白符合減刑要件，然原審僅就減刑後最
    低行度酌加4月量處，量刑顯然過輕；又被告因運輸毒品豁
    免40萬元賭債，並可獲取3萬5千元之報酬，此部分公訴人併
    請求原審宣告併科43萬5千元罰金，然原審於判決理由未交
    代未併科之理由，量刑似有上述不當及未附理由之違誤等語
    。被告上訴則以：其因積欠賭債，而受綽號「小鍾」之大陸
    人士脅迫清償賭債，並恐嚇被告必須為其運毒，否則將對被
    告在大陸所合資經營之店及對被告之表哥與家人不利，被告
    因害怕綽號「小鍾」之人會對在大陸工作之表哥找麻煩，始
    聽命行事，運輸毒品愷他命，應合於刑法第59條酌減其刑之
    規定，被告判刑太重等語。經查：
  (一)檢察官雖懷疑被告知悉「小鍾」的真實身分而堅不供出，然
    關於被告是否確實知悉「小鍾」的真實身分一情，檢察官並
    未提出證據以證明之，而被告經查獲時，其身上2 支行動電
    話，均遭查扣，檢察官事後並未以之查出「小鍾」之身分，
    參以交付被告運毒之人，並無必要將其身分暴露予被告知悉
    ，以減輕己身之風險，故被告是否確知「小鍾」為何人，尚
    屬可疑，檢察官所指被告知悉「小鍾」的身分云云，並無從
    確認之。又被告運輸毒品入境，在機場即警查獲，所運毒品
    全數遭扣押，並未歸向預計取得該等毒品之人，被告之後未
    再出境，其在大陸積欠之40萬元賭債是否豁免，應不明確，
    尚無從認定被告因此次運毒行為而獲40萬元賭債豁免之利益
    ，且關於40萬元賭債是否因被告運毒而經豁免一事，檢察官
    亦未舉證以明之，其逕行為該認定，尚屬無據。
  (二)按量刑輕重，係屬事實審法院得依職權自由裁量之事項，毒
    品危害防制條例第4條第3項運輸第三項毒品罪及懲治走私條
    例第12條私運管制進口物品罪之法定刑，均規定「得」併科
    罰金刑，而非「應」併科罰金刑，且原審量刑時，均已審酌
    刑法第57條各款所列情狀，既未逾越法定範圍，又未濫用其
    職權，量刑堪稱妥適，並無違背論理、經驗法則之情形，尚
    無另科罰金刑之必要，自無得認原審量刑有何違法失當。至
    於刑法第59條規定，必於犯罪之情狀，在客觀上足以引起一
    般同情，認為即予宣告法定低度刑期，猶嫌過重者，始有其
    適用，本件被告前述犯罪之動機並無客觀上足以引起一般同
    情之情形，而無刑法第59條規定適用之餘地，是檢察官上訴
    指摘原審量刑過輕，被告上訴主張量刑過重云云，均屬無據
    ，為無理由，應予駁回。
據上論斷，應依刑事訴訟法第368條，判決如主文。
本案經檢察官呂光華到庭執行職務。
中    華    民    國   100    年    6     月    29    日
                  刑事第二十一庭審判長法  官  周政達
                                      法  官  許永煌
                                      法  官  趙文
以上正本證明與原本無異。
如不服本判決，應於收受送達後10日內向本院提出上訴書狀，其
未敘述上訴之理由者並得於提起上訴後10日內向本院補提理由書
（均須按他造當事人之人數附繕本）「切勿逕送上級法院」。
                                      書記官  張品文
中    華    民    國   100    年    6     月    30    日
附錄：本案論罪科刑法條全文
懲治走私條例第12條
自大陸地區私運物品進入臺灣地區，或自臺灣地區私運物品前往
大陸地區者，以私運物品進口、出口論，適用本條例規定處斷。
毒品危害防制條例第4條第3項
製造、運輸、販賣第三級毒品者，處 5 年以上有期徒刑，得併
科新臺幣 7 百萬元以下罰金。
附表：
┌──┬───────────┬──────────┐
│編號│扣    案    物     品 │備註                │
│    │                      │                    │
├──┼───────────┼──────────┤
│(一)│扣案第三級毒品愷他命（│依刑法第38條第1 項第│
│    │毛重1,536.36公克，淨重│1 款之規定宣告沒收之│
│    │1,487.37公克，取樣7.62│。至鑑驗用罄部分，既│
│    │公克，餘重1,479.75公克│已滅失，自無庸再予以│
│    │，純度為64.5% ，純質淨│宣告沒收銷燬。      │
│    │重959.3537公克）      │                    │
├──┼───────────┼──────────┤
│(二)│黑色鬆緊帶2條         │依毒品危害防制條例第│
│    │塑膠袋3個             │19條第1 項前段規定宣│
│    │保鮮膜及白色膠帶1批   │告沒之。            │
├──┼───────────┼──────────┤
│(三)│扣案之NOKIA 廠牌行動電│依毒品危害防制條例第│
│    │話1支（含大陸門號15089│19條第1 項前段規定宣│
│    │159760號SIM卡1張）    │告沒之。            │
├──┼───────────┼──────────┤
│(四)│扣案之AnyCall 廠牌行動│無證據證明與本案有關│
│    │電話1支（含門號0000000│，爰不宣告沒收。    │
│    │XXX號SIM卡1張）       │                    │
└──┴───────────┴──────────┘